臺灣桃園地方法院民事判決
111年度訴字第626號
原      告  張明陽  
訴訟代理人  劉楷律師
            陳建寰律師
被      告  方明毓  
訴訟代理人  林清漢律師
複  代理人  侯銘欽律師
            林勵律師
上列當事人間請求返還借款事件，本院於民國111年7月25日言詞
辯論終結，判決如下：
    主      文
原告之訴及假執行之聲請均駁回。
訴訟費用由原告負擔。
    事實及理由
壹、程序方面：
    按債務人對於支付命令之全部或一部，得於送達後20日之不
     變期間內，不附理由向發命令之法院提出異議；債務人對
    於 支付命令於法定期間合法提出異議者，支付命令於異議
    範圍 內失其效力，以債權人支付命令之聲請，視為起訴或
    聲請調 解，民事訴訟法第516條第1項、第519條第1項分別
    定有明文。查本件原告以被告為相對人聲請核發支付命令，
    經本院於民國111年2月24日以111年度司促字第1677號裁定
    核發支付命令，惟被告收受後於法定期間具狀聲明異議，依
    前開規定應以支付命令之聲請視為起訴，合先敘明。
貳、實體方面：
一、原告起訴主張：被告於96年3月1日向原告借款新臺幣（下同
    ）200萬元，兩造約定清償期限為98年2月28日，利息為月息
    2.5%，有被告所簽發票面金額200萬元、發票日為96年3月1
    日、到期日為98年2月28日之記名本票1張；另有被告所簽發
    作為擔保借款利息之票面金額25萬元、到期日為96年8月1日
    、欠缺發票日、上有被告親筆手寫註記：「96年4月5月6月7
    月8月利息」文字之本票1張。被告另提供所有坐落桃園市○○
    區○○段○○○段000000地號（下稱系爭土地），設定權利存續
    期間不定期、擔保權利總金額為200萬元之最高限額抵押權
    （下稱系爭抵押權）以為擔保。可佐證兩造間確有上開消費
    借貸關係存在，且借款確已以現金交付被告收訖。詎被告屆
    期未清償，爰依消費借貸之法律關係，提起本件訴訟等語，
    並聲明：㈠被告應給付原告200萬元，及自96年3月1日起至清
    償日止，按年息5%計算之利息。㈡願供擔保請准宣告假執行
    。
二、被告則以：原告應就已交付借款之事實負舉證責任，其並未
    收到原告所交付本件消費借貸關係之任何款項，簽發本票及
    設定抵押權並無法證明兩造間確實有借貸關係存在，原告訴
    請返還借款，並無理由等語，資為抗辯。並聲明：㈠原告之
    訴及假執行之聲請均駁回。㈡如受不利判決，願供擔保請准
    宣告免為假執行。
三、原告主張被告有簽發上揭2紙本票並交付予原告、被告另以
    系爭土地為原告設定系爭抵押權之事實，業據提出上揭2紙
    本票（見司促卷第3頁及第4頁）、系爭土地之土地所有權狀
    、桃園縣中壢地政事務所他項權利證明書、土地抵押權設定
    契約書、地籍圖謄本（見本院卷第95頁至第103頁）為證，
    且上揭2紙本票上之簽名為真正，復為被告所不爭執（見本
    院卷第86頁），堪信為真實。
四、得心證之理由
　　原告主張兩造間有200萬元之消費借貸法律關係，其並已交
    付200萬元借款予被告，被告迄未清償，得依消費借貸之法
    律關係訴請被告返還等情，為被告所否認，並以前詞置辯。
    茲就兩造爭執析述如下：
（一）按稱消費借貸者，謂當事人一方移轉金錢或其他代替物之
      所有權於他方，而約定他方以種類、品質、數量相同之物
      返還之契約，民法第474條第1項定有明文。準此，消費借
      貸法律關係之成立，於當事人間必本於借貸之意思合致，
      而有移轉金錢或其他代替物之所有權於他方之行為，始得
      當之。倘當事人主張與他方有消費借貸關係存在者，自應
      就該借貸意思互相表示合致及借款業已交付之事實，均負
      舉證之責任（最高法院110年台上字第2843號判決意旨參
      照）。次按票據為無因證券，當事人授受票據之實質原因
      甚多，尚不能單憑票據之授受作為執票人與發票人間有消
      費借貸關係存在之證明。因此，票據之持有人倘主張其對
      發票人存在有如票載金額之消費借貸關係，而經他造當事
      人否認時，執票人自應就借款關係成立之事實，負舉證責
      任，此與票據執票人依據票據關係行使票據上之權利，向
      發票人請求票款時，基於票據之不要因性，並不負證明關
      於給付之原因責任，係屬二事（最高法院110年度台上字
      第3286號判決意旨參照）。
（二）查原告固提出由被告簽發並交付之上揭2紙本票等件，作
      為已交付200萬元借款予被告之證明，惟經被告否認，且
      依上揭2紙本票，至多僅能證明被告有欲給付原告200萬元
      及25萬元之事實，被告開立本票予原告之理由多端，自不
      能僅以原告持有被告所簽發票面金額200萬元之本票，即
      遽認被告確有收受原告交付之借款。縱原告主張被告簽發
      並交付之票面金額25萬元之本票係為擔保利息債權，然利
      息亦可能為基於其他法律關係所生，不一定為本件消費借
      貸法律關係之利息，且對於兩造間是否確有200萬元消費
      借貸之合意，及原告於何時、何地以現金交付借款，被告
      確已收受等事實，亦未見原告舉證以實其說，原告主張借
      款200萬元予被告並已交付借款，自難採信。
（三）又最高限額抵押權者，乃為預定抵押物應擔保債權之最高
      限額所設定之抵押權，所擔保者以將來不特定之債權為常
      ，其設定不以所擔保債權業已發生為必要。查原告固主張
      被告以系爭土地為原告設定系爭抵押權，並提出系爭土地
      之土地所有權狀、土地他項權利證明書、土地抵押權設定
      契約書及地籍圖謄本等為證，惟凡此僅能證明被告曾提供
      系爭土地予原告作為擔保200萬元借款之事實，尚不足進
      而證明上訴人業以現金交付本件消費借貸之200萬元借款
      。而抵押權之實行以擔保債權存在為要件，簽發本票之發
      票人亦得以原因關係對受款人抗辯，是系爭抵押權之設定
      與本票之交付，均不能推認所擔保之債權關係存在。
（四）從而，原告既未能舉證證明其已交付200萬元款項予被告
      ，則其依消費借貸之法律關係，訴請被告返還借款200萬
      元及利息，即無所據。
五、綜上所述，原告依消費借貸之法律關係，請求被告給付200
    萬元，及自96年3月1日起至至清償日止，按年息5%計算之利
    息，為無理由，應予駁回。原告之訴既經駁回，其假執行之
    聲請，亦失所附麗，併予駁回。
六、本件事證已臻明確，兩造其餘攻擊防禦方法及所提證據，經
    本院審酌後，核與判決之結果不生影響，爰不逐一論述，併
    此敘明。
七、訴訟費用負擔之依據：民事訴訟法第78條。
中　　華　　民　　國　 111　　年　　 8　　月　　22　　日
                  民事第三庭法　官　張益銘

以上正本係照原本作成
如對本判決上訴，須於判決送達後 20 日內向本院提出上訴狀。
如委任律師提起上訴者，應一併繳納上訴審裁判費。
中　　華　　民　　國　　111 　年　　 8 　 月　　22　　日
                            書記官　李毓茹